臺灣花蓮地方法院刑事判決
110年度原交易字第53號
公  訴  人  臺灣花蓮地方檢察署檢察官
被      告  林金安


選任辯護人  王姿淨律師(法扶律師)          
上列被告因過失傷害案件，經檢察官提起公訴（110年度偵字第1
661號），本院判決如下：
    主  文
林金安犯過失傷害罪，處有期徒刑三月，如易科罰金，以新臺幣
一千元折算一日。緩刑二年，並應履行如附表所示事項。
    犯罪事實
一、林金安於民國109年12月4日17時34分許，騎乘車牌號碼000-
    000號普通重型機車沿花蓮縣鳳林鎮台九線公路由北往南方
    向行駛，行經該路段228.3公里處時，本應注意車前狀況，
    並隨時採取必要之安全措施，而依當時狀況天候雨、夜間有
    照明、柏油路面濕潤、無缺陷及障礙物，視距良好，並無不
    能注意之情事，適房建文騎乘未安裝燈光設備之自行車行駛
    於前方，林金安竟疏未注意，貿然從後追撞，房建文因而人
    車倒地，致受有右側顱骨缺損、頭部外傷併顱內出血之傷害
    。嗣林金安於肇事後，於未經具有偵查犯罪職權之機關或公
    務員發覺前，向據報到場處理事故之警員坦承為肇事人，而
    自首接受裁判。
二、案經房建文委由房建忠訴由花蓮縣警察局鳳林分局報告臺灣
    花蓮地方檢察署檢察官偵查起訴。
    理  由
一、證據能力部分：
　　本判決引用採為認定被告犯罪事實之證據，檢察官、被告及
    其辯護人均同意有證據能力（見本院卷第86頁），迄於本院
    言詞辯論終結前亦未聲明異議，本院復審酌並無不適當之情
    形，依刑事訴訟法第159條之5規定，認均有證據能力。
二、認定犯罪事實所憑之證據及理由：
（一）被告對有於前揭時、地，騎乘普通重型機車與告訴人房建
      文所騎乘之自行車發生車禍，並因而致告訴人受有如犯罪
      事實所載之傷勢於警詢中坦承不諱（見警卷第5至13頁，
      偵卷第37至39頁，本院卷第85、384頁），核與告訴人、
      告訴代理人房建忠於警詢時指證之情節（見警卷第19至27
      頁）相符，此外復有道路交通事故調查報告表（一）、（
      二）、道路交通事故現場圖、證號查詢機車駕駛人、車輛
      詳細資料報表、花蓮縣消防局救護紀錄表、佛教慈濟醫療
      財團法人花蓮慈濟醫院（下稱花蓮慈濟醫院）診斷證明書
      、現場及車損照片在卷（見警卷第35至65、73至81頁，本
      院卷第305頁）可參，足認被告上揭任意性自白確與事實
      相符，堪以採信，本案事證明確，被告犯行洵堪認定，應
      予依法論科。
（二）告訴人所受傷勢未達重傷害之程度：
　１、刑法第10條第4項第6款規定，係指傷害重大且不能治療或
      難於治療者而言，如傷害雖重大，而未達於不能治療或難
      於治療之程度，或雖屬不治或難治，然於人之身體或健康
      無重大影響者，均非該款所稱之重傷（最高法院54年度台
      上字第1697號判決、89年度台上字第6733號判決意旨參照
      ）。且是否屬於重大不治或難治之傷害，乃屬醫學上之專
      門學問，非有醫學研究之人予以診療鑑定，不足以資斷定
      。非可僅由未具醫學專門學識之法院依短暫、片段之訊問
      、觀察即可判斷（最高法院85年度台上字第139號判決、1
      01年度台上字第904號判決意旨參照）。是刑法第10條第4
      項第6款之重傷害，應同時符合「重大」且「不治或難治
      」2項要件方成立，而所謂不治或難治，乃以目前醫療技
      術之發展為基礎，由具有醫學專業知識之醫師或醫療機構
      判斷，其判斷結果如無瑕疵可指，自不能以法院片面之判
      斷予以取代，至於治療過程是否艱辛或對被害人造成煎熬
      ，並非認定是否成立重傷之依據，仍應以治療之結果或治
      癒之可能性為斷。
　２、告訴代理人雖於本院準備程序中指稱：告訴人本案傷勢已
      達重傷害程度，然經本院函調告訴人於花蓮慈濟醫院就診
      之病歷資料表，得見告訴人入院治療後，其身體狀況有逐
      漸改善，出院時昏迷指數已由甫接受治療之E1V1M5，回復
      至E3V2M5之程度（滿分為E4V5M6，分數越低，昏迷程度越
      嚴重），有花蓮慈濟醫院111年1月26日慈醫文字第111000
      0326號函附告訴人病歷資料在卷可參（見本院卷第105至2
      55頁），又本院函詢花蓮慈濟醫院結果，該院亦回覆告訴
      人在接受中醫治療後狀況有進步，告訴人語言反應、肢體
      無力狀況，透過復健會進步，但回復程度因人而異等情，
      有花蓮慈濟醫院111年2月24日慈醫文字第1110000594號、
      111年6月1日慈醫文字第1110001593號函附病情書說明在
      卷（見本院卷第265至268、337至339頁）可佐，足認告訴
      人傷勢尚未達到不能治療或難以治療之程度，而未達到重
      傷害之程度甚明。
（三）按汽車行駛時，駕駛人應注意車前狀況，並隨時採取必要
      之安全措施，道路交通安全規則第94條第3項定有明文。
      查被告係合法領有普通重型機車駕駛執照之人，此有被告
      之證號查詢機車駕駛人1紙在卷可憑（見警卷第73頁），
      是其於騎乘前揭車輛時自應知悉並遵守上述規定，而依前
      揭現場照片所示，本件事發當時為天氣雨、夜間有照明、
      柏油路面濕潤、無缺陷亦無障礙物，視距良好，並無不能
      注意之情事，此觀卷附道路交通事故調查報告表（一）即
      明，詎被告仍疏未注意，於犯罪事實所載時間、地點，未
      注意車前狀況，導致本件車禍發生，足見被告確有過失。
      且本案車禍事故經送交通部公路總局臺北區監理所花東區
      車輛行車事故鑑定會、交通部公路總局車輛行車事故鑑定
      覆議會鑑定肇事責任，結果亦認為被告駕駛普通重型機車
      未注意車前狀況，並隨時採取必要之安全措施，為肇事主
      因，有交通部公路總局臺北區監理所110年5月17日北監花
      東鑑字第1100090285號函附花東區車輛行車事故鑑定會鑑
      定意見書、交通部公路總局110年9月3日路覆字第1100096
      972號函覆車輛行車事故鑑定覆議會覆議意見書存卷可考
      （見偵卷第17至20、53至57頁），亦同本院上開認定，可
      資參照。
（四）被告之過失行為既造成本案車禍發生，告訴人並因而受有
      前揭傷害，則被告之過失行為與告訴人所受之傷害間，即
      有相當因果關係。
（五）又慢車在夜間行駛應開啟燈光，道路交通安全規則第128
      條亦定有明文。而告訴人所騎乘之自行車並未裝設燈光設
      備乙節，有卷附自行車照片得佐，足認告訴人夜間雨天騎
      乘自行車，未裝設燈光，以警示後方來車，影響行車安全
      ，就本案車禍事故之發生，為肇事次因，而本案經前揭鑑
      定單位之鑑定結果，亦同此認定，有前引鑑定意見、覆議
      意見書在卷可參。然被告於騎車時，若能依規定確實遵守
      上揭交通規則，當可避免本案車禍事故之發生，詎其竟疏
      於注意上開應注意、能注意之駕駛行為，因而肇致本案車
      禍事故之發生，其就本案事故之發生自有過失，並不因告
      訴人之與有過失，而得解免其過失責任。
（六）本件事證明確，被告之犯行堪以認定，應予依法論科。
三、論罪、刑之減輕及酌科：
（一）核被告所為，係犯刑法第284條前段之過失傷害罪。
（二）查被告於肇事後在場，在有偵查權之機關或公務員發覺其
      上開犯罪之前，向據報到場處理事故之警員坦承為肇事人
      等情，有花蓮縣警察局鳳林分局交通分隊道路交通事故肇
      事人自首情形紀錄表1紙存卷可憑（見警卷第71頁），被
      告事後並未逃避偵審之司法程序，堪認均符合自首之要件
      ，且本院審酌其主動坦承之情狀，爰依刑法第62條前段規
      定，減輕其刑。
（三）爰以行為人之責任為基礎，審酌被告：（１）前未曾受有
      期徒刑以上之刑之宣告，素行尚稱良好，有臺灣高等法院
      被告前案紀錄表在卷可考；（２）因有如上開犯罪事實所
      載之注意義務，且依當時情形並無不能注意之情事，竟疏
      未注意，致告訴人受有如上揭犯罪事實所載之傷勢，所為
      應予非難，然告訴人對本案車禍事故之發生亦與有過失；
      （３）犯後於本院中坦承犯行，且與告訴代理人達成調解
      ，就告訴人所受損害部分，願依附表所示之條件，分期賠
      償新臺幣（下同）29萬元，並已於111年8月16日給付5萬
      元等情（見本院卷第385、389、393至397頁），犯後態度
      尚屬良好；（４）被告自述國中畢業，已婚，育有四名成
      年子女，目前打零工，月收入約2萬多元，無須撫養之親
      屬，貧寒之經濟狀況（見本院卷第386頁）等一切情狀，
      量處如主文所示之刑，並依刑法第41條第1項前段諭知如
      易科罰金之折算標準。
四、關於緩刑暨附條件之理由：
　　被告前未曾受有期徒刑以上刑之宣告，有前引被告前案紀錄
    表在卷可稽。本院審酌被告因一時疏失，肇致本案犯行，然
    其犯後坦承犯行，且於本院審理中，已與告訴代理人達成調
    解，顯見其已有悔意，經此偵審程序，應知警惕，而無再犯
    之虞，前開所宣告之刑以暫不執行為適當，爰依刑法第74條
    第1項第1款規定，併予宣告緩刑2年，以啟自新。併考量被
    告尚未履行調解條件完畢，為促其確實履行，併依刑法第74
    條第2項第3款規定，為有負擔之緩刑，命其應依附表所示之
    給付方式，給付如附表所示之金額與告訴人，如不履行此一
    負擔，情節重大足認前開緩刑難收其效，而有執行刑罰必要
    者，檢察官得依刑法第75條之1第1項第4款規定，向法院聲
    請撤銷緩刑之宣告，併此指明。
本案經檢察官林俊廷提起公訴，檢察官王柏舜到庭執行職務。
中　　華　　民　　國　　111 　年　　8 　　月　　25　　日
　　　　　　　　　刑事第一庭    法　官　吳明駿
以上正本證明與原本無異。
如不服本判決應於收受送達後20日內向本院提出上訴書狀，並應
敘述具體理由。其未敘述上訴理由者，應於上訴期間屆滿後20日
內向本院補提理由書(均須按他造當事人之人數附繕本)「切勿逕
送上級法院」。告訴人或被害人如對於本判決不服者，應具備理
由請求檢察官上訴，其上訴期間之計算係以檢察官收受判決正本
之日期為準。
辯護人依據刑事訴訟法第346條、公設辯護人條例第17條及律師
法第32 條第2項、第36條等規定之意旨，尚負有提供法律知識、
協助被告之義務（含得為被告之利益提起上訴，但不得與被告明
示之意思相反）。　　　　　　　　　
中　　華　　民　　國　　111 　年　　8 　　月　　25　　日
　　　　　　　　　　　　　　　　書記官　陳姿利
附表：
相對人（即被告）願給付聲請人（即告訴人）新臺幣29萬元整，給付方式為：於民國111年8月17日前給付5萬元（已履行），剩餘款項自111年9月起分期給付，每期按月給付5,000元，並於每月15日前給付，給付方式均匯入聲請人所指定之帳戶（帳戶資料詳卷）內。 

附錄本案論罪科刑法條：
中華民國刑法第284條
因過失傷害人者，處1年以下有期徒刑、拘役或10萬元以下罰金
；致重傷者，處3年以下有期徒刑、拘役或30萬元以下罰金。